【裁判字號】    94,財管,94
【裁判日期】    950104
【裁判案由】    選任遺產管理人
【裁判全文】
臺灣高雄地方法院民事裁定              94年度財管字第94號
聲  請  人  龍星昇第五資產管理股份有限公司
法定代理人  己○○
非訟代理人  甲○○
上聲請人聲請對被繼承人丁○○之遺產，選任遺產管理人事件，
本院裁定如下：
  主  文
選任葉銘進律師為被繼承人丁○○（女，民國○○年○月○○○
日生，身分證統編號：Ｚ000000000號）之遺產管理人
。程序費用新臺幣壹仟元由被繼承人丁○○之遺產負擔。
  理  由
一、本件聲請意旨係以：被繼承人丁○○於民國八十七年二月二
    十七日死亡，其生前於八十四年五月十二日向高雄區中小企
    業銀行借款新臺幣三十萬元，並以被繼承人丁○○所有座落
    於高雄市○○區○○路五小段二二一地號、同地段一一四九
    建號，建物門牌為高雄市○○區○○路二五號十樓之二六之
    不動產設定最高限額三十六萬元抵押權以為前開債務之擔保
    ，被繼承人丁○○尚未清償完畢前開借款前即於民國八十七
    年二月二十七日死亡，聲請人於九十二年十月二十七日受讓
    高雄區中小企業銀行對被繼承人丁○○之全部債權，而被繼
    承人丁○○無配偶、子女，其父母鄒普光、丙○、兄戊○○
    、妹乙○○○等人均於法定期間內向法院聲明拋棄繼承，祖
    父母鄒進坤、鄒何五妹、外祖父母邱金樹、邱楊笑則均已死
    亡，因無人繼承被繼承人丁○○之遺產，且亦無親屬會議為
    被繼承人丁○○選定遺產管理人，致使聲請人之債權無法行
    使，為保障聲請人之權益，爰依民法第一千一百七十八條第
    二項及非訟事件法第一百四十九條第一項之規定提出本件聲
    請。
二、按繼承開始時，繼承人之有無不明者，由親屬會議於一個月
    內選定遺產管理人，並將繼承開始及選定遺產管理人之事由
    ，向法院報明；無親屬會議或親屬會議未於前條所定期限內
    選定遺產管理人者，利害關係人或檢察官，得聲請法院選任
    遺產管理人，並由法院依前項規定為公示催告；民法第一千
    一百七十七條、第一千一百七十八條第二項分別定有明文。
三、經查：
（一）被繼承人丁○○於八十七年二月二十七日死亡，其無配偶
      、子女，其父母鄒普光、丙○及兄戊○○、妹乙○○○等
      人均於法定期間內向法院聲明拋棄繼承，另被繼承人丁○
      ○之祖父母、外祖父母均已過世等情，業經本院依職權調
      取本院八十七年度繼字第二三八號及第二三九號民事聲請
      事件卷宗核閱屬實。故被繼承人丁○○之現存合法繼承人
      均已合法拋棄，是應依前開民法第一千一百七十六條第六
      項規定，準用關於無人承認繼承之規定，被繼承人丁○○
      之遺產既屬無人繼承，顯亦未能召集親屬會議，而聲請人
      主張其係被繼承人丁○○所遺留財產中不動產之抵押權人
      乙節，亦據其提借據、授信約定書、本院八十八年度拍字
      第一一０三號民事裁定、土地建築改良物抵押權設定契約
      書、附表、債權讓與聲明書民眾日報公告欄、土地登記謄
      本、建物登記第二類謄本、高雄市政府地政處鹽埕地政事
      務所他項權利證明書等資料為證。聲請人既為被繼承人丁
      ○○所遺留財產中不動產之抵押權人，則其應屬民法第一
      千一百七十八條第二項之利害關係人無訛，是聲請人向本
      院聲請選任遺產管理人，自屬有據。
（二）本院審酌被繼承人丁○○繼承人即其父母、兄妹等人均已
      拋棄繼承，本院並依民法第一千一百三十一條之規定通知
      得為親屬會議成員即被繼承人丁○○之父母及兄妹等人於
      函到五日內陳報是否願擔任被繼承人丁○○之遺產管理人
      ，該通知均已分別送達渠等，但渠等均未表示意見，有送
      達證書四份在卷可憑。
（三）聲請人於九十四年十月二十六日具狀表示由葉銘進律師擔
      任被繼承人丁○○之遺產管理人，並經本院徵詢葉銘進律
      師後，其亦陳明願擔任被繼承人丁○○之遺產管理人，亦
      有陳明狀一份在卷可稽，本院審酌被繼承人丁○○並無配
      偶、子女，其繼承人均拋棄繼承，且並未表示是否願擔任
      被繼承人丁○○之遺產管理人，己如前述，而具備律師身
      分之人，不但具有法律規定之相關專業知識，行止亦受律
      師法之規範，倘無其他不適任原因，當為適任人選，故核
      葉銘進律師之學識及專業經驗，當能勝任遺產管理人職務
      ，誠為妥適人選。從而，本院選任葉銘進律師擔任本件被
      繼承人丁○○之遺產管理人，負責處理有關被繼承人之遺
      產遺債事宜。
四、依非訟事件法第一百五十七條、第二十四條第一項，裁定如
    主文。
中    華    民    國    95    年    1     月    4     日
                  家事法庭法  官   程克琳
正本係照原本作成。
如對本裁定抗告須於裁定送達後10日內向本院提出抗告狀。
中    華    民    國    95    年    1     月    4     日
                          書記官  王治華


司法院資訊處製作；財團法人民間司法改革基金會備份。
